臺灣臺中地方法院刑事判決　　　　　　　100年度訴字第989號
公　訴　人　臺灣臺中地方法院檢察署檢察官
被　　　告　黃延炳
上列被告因毒品危害防制條例案件，經檢察官提起公訴（100年
度毒偵字第442號），嗣因被告就被訴事實為有罪之陳述，經本
院告知簡式審判程序之意旨，並聽取公訴人、被告之意見後，本
院合議庭裁定由受命法官獨任依簡式審判程序審理，判決如下：
    主    文
黃延炳施用第二級毒品，累犯，處有期徒刑捌月，扣案第二級毒
品甲基安非他命壹包（驗餘淨重零點柒肆伍壹公克）沒收銷燬之
，吸食器貳組沒收。又施用第一級毒品，累犯，處有期徒刑壹年
，扣案含有第一級毒品海洛因成分之香菸伍支沒收銷燬之。應執
行有期徒刑壹年陸月，扣案含有第一級毒品海洛因成分之香菸伍
支、第二級毒品甲基安非他命壹包（驗餘淨重零點柒肆伍壹公克
）均沒收銷燬之，吸食器貳組沒收。
    犯罪事實
一、黃延炳前因施用毒品案件，經觀察、勒戒後，認有繼續施用
    毒品傾向，經送強制戒治，於民國89年7月7日期滿，並由臺
    灣臺中地方法院檢察署檢察官於同年7月31日，以89年度戒
    毒偵第426號為不起訴處分確定。又因施用毒品案件，經送
    強制戒治，並由臺灣臺中地方法院檢察署檢察官提起公訴，
    戒治部分，於93年1月9日因法律修正出所，刑事責任部分，
    經本院以92年度訴字第1636號判處應執行有期徒刑1年4月確
    定。黃延炳又因施用毒品案件，經本院以95年度訴字第3203
    號、第3889號判處有期徒刑6月、10月、8月，嗣減刑為應執
    行執行有期徒刑10月15日；再因施用毒品案件，經本院以96
    年度訴字第1608號判處應執行有期徒刑1年6月，嗣經減刑為
    應執行執行有期徒刑9月，上開2罪接續執行，於97年11月27
    日執行完畢。詎猶不知警惕，復基於施用第二級毒品之犯意
    ，於100年1月25日中午某時，在臺中市○○區○○路2段566
    之12號4樓之2「市政LV大樓」房間內，以插電加熱燒烤玻璃
    球之方式施用第二級毒品甲基安非他命1次；黃延炳另基於
    施用第一級毒品之犯意，於同日下午某時，在上址停車場內
    ，以摻入香菸之方式，施用第一級毒品海洛因1次。嗣為警
    於同日17時許，在臺中市○○區○○路2段566之12號地下停
    車場查獲，並扣得摻有海洛因之香煙5支、甲基安非他命1包
    （驗餘淨重0.7451公克）、吸食器2組等物。
二、案經臺中市政府警察局第二分局報告臺灣臺中地方法院檢察
    署檢察官偵查起訴。
    理    由
一、本件係經被告於準備程序期日為有罪之陳述，而經本院合議
    庭裁定由受命法官獨任以簡式審判程序加以審理，則依據刑
    事訴訟法第273 條之2 、同法第159 條第2 項之規定，不適
    用傳聞法則有關限制證據能力之相關規定；並得依同法第31
    0 條之2 之準用同法第454 條之規定製作略式判決書，依法
    僅需記載犯罪事實、證據名稱及應適用之法條，並得以簡略
    方式為之，如認定之犯罪事實、證據及應適用之法條，與檢
    察官聲請簡易判決處刑書或起訴書之記載相同者，得引用之
    ，合先敘明。
二、訊據被告黃延炳對於上開施用第一級毒品海洛因、第二級毒
    品甲基安非他命之事實坦承不諱，且被告為警查獲後所採集
    之尿液，經檢驗結果，確呈海洛因經水解後之嗎啡陽性反應
    及甲基安非他命陽性反應，此有中山醫學大學附設醫院之尿
    液檢驗報告、臺中市政府警察局第二分局委託鑑驗尿液代號
    與真實姓名對照表在卷可稽，復有扣案之含有海洛因成分之
    香菸5支、甲基安非他命1包、吸食器2組，及行政院衛生署
    草屯療養院鑑定書、現場查獲照片等附卷可為佐證，是被告
    確實有施用第一級毒品海洛因、第二級毒品甲基安非他命之
    犯行，應可認定。
三、按施用第一級、第二級毒品均為犯罪行為，毒品危害防制條
    例第10條第1項、第2項分別定有處罰明文，故施用第一級、
    第二級毒品者，依前揭規定本應科以刑罰，惟基於刑事政策
    ，對合於一定條件之施用者，依同條例第20條、第23條之規
    定，施以觀察、勒戒或強制戒治之保安處分。又毒品危害防
    制條例於92年7月9日修正公布，自93年1月9日施行，其中第
    20 條、第23條將施用毒品之刑事處遇程序，區分為「初犯
    」及「5年內再犯」、「5年後再犯」。依其立法理由之說明
    ：「初犯」，經觀察、勒戒或強制戒治後，應為不起訴處分
    或不付審理之裁定；經觀察、勒戒或強制戒治執行完畢釋放
    後，「5年內再犯」者，因其再犯率甚高，原實施之觀察、
    勒戒及強制戒治既已無法收其實效，爰依法追訴或裁定交付
    審理。至於經觀察、勒戒或強制戒治執行完畢釋放後，「5
    年後再犯」者，前所實施之觀察、勒戒或強制戒治已足以遮
    斷其施用毒品之毒癮，為期自新及協助其斷除毒癮，仍適用
    「初犯」規定，先經觀察、勒戒或強制戒治之程序。從而依
    修正後之規定，僅限於「初犯」及「5年後再犯」2種情形，
    始應先經觀察、勒戒或強制戒治程序。倘被告於5年內已再
    犯，經依法追訴處罰，縱其第3次（或第3次以上)再度施用
    毒品之時間，在初犯經觀察、勒戒或強制戒治執行完畢釋放
    5年以後，已不合於「5年後再犯」之規定，且因已於「5年
    內再犯」，顯見其再犯率甚高，原實施觀察、勒戒或強制戒
    治，已無法收其實效，即應依該條例第10條處罰。至於第3
    次（或第3次以上）施用毒品之時間，是否宜有期間限制？
    以多久為適宜？則分屬刑事政策、專門醫學之範圍，非審判
    機關所能決定，有待循立法途徑解決（最高法院97年度第5
    次刑事庭會議、95年度第7次刑事庭會議決議參照）。查被
    告前因施用毒品案件，經觀察、勒戒後，認有繼續施用毒品
    傾向，經送強制戒治，於89年7月7日期滿，並由臺灣臺中地
    方法院檢察署檢察官於同年7月31日，以89年度戒毒偵第426
    號為不起訴處分確定。於前開強制戒治執行完畢釋放後5年
    內之92年間，又因施用毒品案件，經送強制戒治，並由臺灣
    臺中地方法院檢察署檢察官提起公訴，戒治部分，於93年1
    月9日因法律修正出所，刑事責任部分，經本院以92年度訴
    字第1636號判處應執行有期徒刑1年4月確定。黃延炳又因施
    用毒品案件，經本院以95年度訴字第3889號判處有期徒刑6
    月、10月、8月，嗣減刑為應執行執行有期徒刑10月15日；
    再因施用毒品案件，經本院以96年度訴字第1608號判處應執
    行有期徒刑1年6月，嗣經減刑為應執行執行有期徒刑9月，
    上開2罪接續執行，於97年11月27日執行完畢，有臺灣高等
    法院被告前案紀錄表在卷可稽。本件被告施用第一級、第二
    級毒品之犯行，距其上開第一次強制戒治執行完畢釋放之時
    間雖均已逾5年，但因其犯毒品危害防制條例第10條之罪，
    於強制戒治執行完畢釋放以後，已於5年內再犯毒品危害防
    制條例第10條之施用毒品罪，並經刑事判決確定，已如前述
    ，是本件施用毒品之行為，即與單純之初犯毒品危害防制條
    例第10條之施用毒品罪，經強制戒治執行完畢釋放以後「5
    年後再犯」之情形有別。又被告經強制戒治釋放後，既於5
    年內再施用毒品多次，足見先前所實施之觀察、勒戒尚不足
    以遮斷其施用毒品之毒癮，已無法收其實效，是被告既非於
    首次強制戒治執行完畢後5年內，均無任何施用毒品之犯行
    ，揆諸上開最高法院刑事庭會議決議意旨，被告所為本件施
    用毒品犯行，即無現行毒品危害防制條例第20條第3項之適
    用，自毋須依同條第1項、第2項規定施予觀察、勒戒或強制
    戒治之處遇程序，而應逕依毒品危害防制條例第23條第2項
    規定訴追處罰。綜上所述，本件被告施用第一級、第二級毒
    品之犯罪事證已臻明確，其犯行洵堪認定，應依法論罪科刑
    。
四、查海洛因、甲基安非他命分別屬毒品危害防制條例第2條第2
    項第1款、第2款規定之第一級、第二級毒品。是核被告黃延
    炳所為施用海洛因之行為，係犯毒品危害防制條例第10條第
    1項之施用第一級毒品罪；所為施用甲基安非他命之行為，
    係犯同條例第10條第2項之施用第二級毒品罪。其因施用第
    一級毒品海洛因、第二級毒品甲基安非他命因而非法持有第
    一級、第二級毒品之低度行為，應為施用之高度行為所吸收
    ，不另論罪。再其所犯上開二罪，犯意各別、行為不同，應
    分論併罰。又被告有犯罪事實欄所列之有期徒刑執行完畢前
    科紀錄，此有臺灣高等法院被告前案紀錄表在卷可稽，被告
    於受徒刑之執行完畢後，5年以內故意再犯本件有期徒刑以
    上之2罪，皆為累犯，均應依刑法第47條第1項規定加重其刑
    。本院審酌被告前已有多次施用毒品之不良素行，竟不知自
    我惕勵，而一再施用毒品，及本次施用毒品之種類、時間、
    方式，暨犯罪後尚能坦白犯行等一切情狀，分別量處如主文
    所示之刑，並定其應執行之刑。末按扣案香菸5支，均含有
    第一級毒品海洛因成分，另淡黃色結晶1包經檢驗為第二級
    毒品甲基安非他命，驗餘淨重0.7451公克，此有行政院衛生
    署草屯療養院鑑定書在卷可稽，是上開物品均應依毒品危害
    防制條例第18條第1項規定宣告沒收銷燬之。而包裹上開毒
    品之包裝袋，縱使與毒品分離秤重，一般而言，仍會有極微
    量毒品殘渣殘留在原包裝袋上，無法完全析離，是均應認屬
    於毒品之一部分，而併予沒收銷燬，併此敘明。另吸食器2
    組，為被告所有，供遂行本件施用第二級毒品所用之物，此
    據被告陳述明確，應依刑法第38條第1項第2款規定沒收之。
    另注射針筒2支，據被告於警訊所述，係魏敏晟所有之物，
    且被告於本院審理中陳稱，自己施用第一級毒品海洛因，是
    以將毒品海洛因摻入香菸中點燃吸食之方式施用，施用第二
    級毒品甲基安非他命，是用扣案之吸食器2組燒烤產生煙霧
    吸食之方式，是並無證據足認該扣案之注射針筒2支為被告
    所有，供遂行本件施用毒品所用之物，是以本院爰不予宣告
    沒收，併此敘明。
據上論斷，應依刑事訴訟法第299條第1項前段、第273條之1第1
項前段，毒品危害防制條例第10條第1項、第2項、第18條第1項
，刑法第11條前段、第47條第1項、第51條第5款、第38條第1項
第2款，判決如主文。
中    華    民    國   100    年    5     月    20    日
                  刑事第十五庭  法  官  劉國賓
以上正本證明與原本無異。
如不服本判決應於收受送達後10日內向本院提出上訴書狀，並應
敘述具體理由；其未敘述上訴理由者，應於上訴期間屆滿後20日
內向本院補提理由書（均須按他造當事人之人數附繕本）「切勿
逕送上級法院」。
                                書記官  張隆成
中    華    民    國   100    年    5     月    20    日
附錄論罪科刑法條
毒品危害防制條例第10條
施用第一級毒品者，處 6 月以上 5 年以下有期徒刑。
施用第二級毒品者，處 3 年以下有期徒刑。